臺灣花蓮地方法院刑事判決
公　訴　人　臺灣花蓮地方法院檢察署檢察官
被　　　告　乙○○
　　　　　　　　　（現另案在臺灣花蓮看守所羈押中）
上列被告因詐欺案件，經檢察官提起公訴（94年度發查偵字第
288號），本院判決如下：
    主  文
乙○○無罪。
    理  由
一、公訴意旨略以：被告乙○○意圖為自己不法所有，於民國91
    年4月9日向告訴人戊○○（以下簡稱告訴人）佯稱：其有一
    位友人丙○○因缺錢花用，欲販賣藍寶石等語，告訴人不疑
    有他，而於同日12時許，與被告搭車共同前往台北市北投區
    某地，到達後，被告再向告訴人佯稱：丙○○不要賤賣藍寶
    石與陌生人，要求告訴人交付買賣價金新台幣（下同）10萬
    元與其，由其親自與丙○○交易等語，告訴人陷於錯誤，而
    將10萬元交予被告收執，被告下車後即攜款不見蹤影。後經
    告訴人向被告催討，被告明知在花蓮縣光豐農會帳戶內並無
    存款，竟開立5張領取金額均為2萬元之取款憑條給告訴人，
    當告訴人要領取金錢時，向農會查證始知被告在該農會並無
    開立帳戶，始查知受騙，因認被告涉有刑法第339條第1項之
    詐欺罪嫌云云。
二、按犯罪事實應依證據認定之，無證據不得認定犯罪事實；又
    不能證明被告犯罪者應諭知無罪之判決，刑事訴訟法第 154
    條第 2項、第301條第1項分別定有明文。又按認定犯罪事實
    所憑之證據，雖不以直接證據為限，間接證據亦包括在內，
    然而無論直接或間接證據，其為訴訟上之證明，須於通常一
    般之人均不致有所懷疑，而得確信其為真實之程度者，始得
    據為有罪之認定，倘其證明尚未達到此一程度，而有合理之
    懷疑存在時，即應為無罪之判決。再刑法第 339條之詐欺罪
    ，需以行為人主觀上自始即有詐欺之故意及不法所有之意圖
    ，客觀上有施用詐術之行為，並使被害人陷於錯誤而為財產
    之交付，或以此得財產上不法之利益始能構成，有一不備，
    即無由成立該罪。
三、公訴人認被告涉有上開犯嫌，無非係以告訴人於警訊及偵查
    中之指證，及卷附取款憑條影本為其所憑之論據，訊據被告
    固不否認曾介紹告訴人向丙○○以10萬元洽購藍寶石，之後
    開立農會取款憑條等事實不諱，惟堅決否認有何詐欺之犯行
    ，辯稱：伊當時與告訴人一同去北投進行交易，在交錢取貨
    的過程中，伊將10萬元交給丙○○，丙○○即借故要到樓上
    拿藍寶石為由，即逃逸無縱，事後，伊有與告訴人一同去吉
    安分局找警員己○○協助處理，之後，還有與告訴人一同去
    丙○○花蓮家找丙○○，不過未遇，告訴人事後明知伊在農
    會沒有開設帳戶，還硬要強迫開出取款憑款，伊也是被害人
    等語。經查：
(一)、告訴人及證人丙○○迭經本院依法傳喚、拘提均無法到案說
    明本案實情為何，但查，告訴人固於警訊及偵查中對於案發
    經過情形，指證稱：本件係被告向其佯稱有友人缺錢急著要
　　賣藍寶石，倘若買來，可以賺錢，但因為被告當時沒有錢，
　　所以將賺錢的機會讓給伊，伊於91年 4月 9日與被告、甲○○三人從光復駕車至北投，到了北投，被告就找藉口稱，說
    他朋友不要賤賣藍寶石給陌生人，叫伊把錢給他，他下車就
    離開了云云（見警卷第 8頁），是其所述交錢的經過，與被
    告所辯係丙○○拿錢後即逃離，有相當大的差異，而證人己○○於本院審理時作證稱：伊與被告及告訴人均屬友人，依
    照雙方事後均向伊陳述當時情形是被告與告訴人去北投買寶
    石，到了北投，被告下車要給對方丙○○錢時，丙○○就把
    被告所持有之10萬元搶走，後來他們都找不到丙○○，在處
    理過程中，告訴人也沒有提到被告有和丙○○一起騙他，而
    且，就伊所知告訴人應該認識丙○○等語（見本院卷第 132
    頁），徵之證人己○○既參與本件事後協調處理，在處理過
    程中係居於中立的第三者，其所見所聞，自較為客觀可取，
    倘若係如告訴人的指述，被告有共同施詐的作為，告訴人豈
    會有所不知，並在警員介入處理時要求被告賠償之理，故而
    ，被告之辯詞，較為可採。
(二)、至於檢察官所舉之系爭取款憑條作為推認被告涉案之事證，
    固無非據，然而，被告身為買賣的介紹人，本件買賣不成，
    並造成買主即告訴人受到10萬元的損失，在法律上雖然無須
    擔負責任，但一般人在事理上，往往會要求介紹人負責找出
    丙○○，甚至要求承擔賠償責任，從而，被告既為介紹人，
    又遲遲未能找到丙○○出面解決，告訴人因而遷怒於其，並
    要求賠償損失，亦符合事理，被告因而不論是在告訴人的強
    迫下，抑或是其主動佯借開取款憑條，擔保或拖延賠償，然
    均屬被告與告訴人事後的處理方式妥適與否，並不足據此推
    認被告有與丙○○共同犯案的主觀犯意聯絡。
(三)、綜上所述，公訴人僅據告訴人之證詞及其所提出之取款憑條
    ，而認被告涉有詐欺罪嫌，自有可議，公訴人所舉之證據不
　　足以證明被告於系爭買賣過程中，有何詐欺之主觀犯意及施
  　用詐術之客觀犯行。此外，本院復查無其他積極證據足資證
    明被告確有公訴人所指之犯行，自不能僅憑被告有介紹買賣
    寶石，事後開具取款憑條未能提領之客觀事實，遽認被告犯
    有詐欺罪，本件不能證明被告犯罪，揆諸首揭法條、判例意
    旨及說明，爰為被告無罪之判決。
據上論斷，應依刑事訴訟法第301條第1項之規定，判決如主文。
本案經檢察官丁○○到庭執行職務。
中　　華　　民　　國　　96　　年　　3 　　月　　30　　日
                              臺灣花蓮地方法院刑事第二庭
                                    審判長法  官  李豫雙
                                          法  官  楊仲農
                                          法  官  俞秀美
上列正本證明與原本無異。
如對本判決不服，應於送達後10日內，向本院提出上訴狀（應抄
附繕本）告訴人或被害人如對於本判決不服者，應具備理由請求
檢察官上訴，其上訴期間之計算係以檢察官收受判決正本之日期
為準。
　　　　　　　　　　　　　　              書記官
中　　華　　民　　國　　96　　年　　3 　　月　　30　　日
